【裁判字號】    97,訴,202
【裁判日期】    970514
【裁判案由】    毒品危害防制條例
【裁判全文】
臺灣苗栗地方法院刑事判決               97年度訴字第202號
公  訴  人  臺灣苗栗地方法院檢察署檢察官
被      告  甲○○
指定辯護人  鄧雲奎律師
上列被告因違反毒品危害防制條例案件，經檢察官提起公訴（97
年度偵字第1002號），本院判決如下：
    主  文
甲○○販賣第三級毒品，處有期徒刑伍年貳月，未扣案之門號00
00000000號行動電話壹支（不含SIM 卡壹張）沒收，如全部或一
部不能沒收時，追徵其價額。未扣案因販賣第三級毒品所得新臺
幣伍佰元沒收，如全部或一部不能沒收時，以其財產抵償之。又
販賣第三級毒品，處有期徒刑伍年貳月，扣案之愷他命壹包（淨
重零點肆柒公克），愷他命殘渣袋壹包、摻有愷他命香菸陸支（
其上殘餘粉末均無從析離），均沒收。未扣案之門號0000000000
號行動電話壹支（不含SIM 卡壹張）沒收，如全部或一部不能沒
收，追徵其價額。扣案因販賣第三級毒品所得新臺幣壹仟元沒收
。應執行有期徒刑伍年拾月。扣案之愷他命壹包（淨重零點肆柒
公克），愷他命殘渣袋壹包、摻有愷他命香菸陸支（其上殘餘粉
末均無從析離），均沒收。未扣案之門號0000000000號行動電話
壹支（不含SIM 卡壹張）沒收，如全部或一部不能沒收，追徵其
價額。未扣案因販賣第三級毒品所得新臺幣伍佰元沒收，如全部
或一部不能沒收時，以其財產抵償之。扣案因販賣第三級毒品所
得新臺幣壹仟元沒收。
    犯罪事實
一、甲○○明知「愷他命」（Ketamine，即俗稱之K 他命）係屬
    毒品危害防制條例第2 條第2 項第3 款所規定之第三級毒品
    ，不得非法販賣，竟基於販賣第三級毒品愷他命以營利之犯
    意，（一）於民國97年1 月27日晚上7 時50分許，以其所有
    未扣案之0000000000（起訴書誤載為0000000000）號行動電
    話與江君淇（持用0000000000號行動電話）聯絡，江君淇告
    知要購買新臺幣（下同）500 元之愷他命，雙方即約定買賣
    愷他命之時間、地點後，甲○○遂於同日晚上9 時許，在苗
    栗縣苗栗市○○里○○路378 號3 樓之3 租屋處樓下，販賣
    愷他命1 包與江君淇，並收受江君淇所交付之500 元代價，
    而完成本次交易供江君淇施用（所涉犯施用第三級毒品愷他
    命部分，另由警方處理）。（二）甲○○另基於販賣愷他命
    之犯意，由江君淇先撥打甲○○所持用之0000000000號行動
    電話聯絡後，於97年2 月22日凌晨零時許，江君淇駕駛車牌
    6193－KX號自小客車並搭載不知情之陳奕弘，前往苗栗縣苗
    栗市○○里○○路站前9 號之甲○○任職之「星星指壓店」
    前，江君淇先支開不知情之陳奕弘前往便利商店購物，於同
    日凌晨1 時許，甲○○隨即上車，並販賣愷他命2 包與江君
    淇，且收受江君淇所交付1000元代價，江君淇則將其中1包
    愷他命捲入香煙6 支內。嗣於同日凌晨2 時許，苗栗縣警察
    局苗栗分局北苗派出所巡邏員警葉何淳、歐陽政，發覺江君
    淇所駕駛前開自小客車黃線違規停車，上前盤查，江君淇隨
    即將愷他命殘渣袋1 包丟棄，為警當場查獲，始查悉上情，
    並扣得愷他命1 包（淨重0.47公克）、愷他命殘渣袋1 包、
    摻有愷他命之香菸6 支及現金1 千元，另扣得與本件販賣愷
    他命犯行無涉之愷他命5 包、吸食管1 支、分裝夾鏈袋56個
    、分裝盒1 個、湯匙1 支等物。
二、案經苗栗縣警察局苗栗分局報請臺灣苗栗地方法院檢察署檢
    察官偵查起訴。
    理  由
壹、證據能力部分
    按傳聞法則之重要理論依據，在於傳聞證據未經當事人之反
    對詰問予以核實，乃予排斥，惟若當事人已放棄對原供述人
    之反對詰問權，於法院審判時表明同意該等傳聞證據可作為
    證據，基於證據資料愈豐富，愈有助於真實發現之理念，並
    貫徹刑事訴訟法修法加重當事人進行主義之精神，確認當事
    人對於證據能力有處分權之制度，傳聞證據經當事人同意作
    為證據，法院認為適當者，亦得為證據。另當事人於調查證
    據時，對於傳聞證據表示「沒有意見」、「對於證據調查無
    意見」，而未於言詞辯論終結前聲明異議，應視為已有將該
    等傳聞證據採為證據之同意，此刑事訴訟法第159 條之5 定
    有明文。查本案所引之下列證據，被告、辯護人、檢察官於
    本院審理時對於證據能力均表示無意見，亦未於本案言詞辯
    論終結前聲明異議，則本院審酌該等證據並無違法取證或證
    明力顯然過低之情事，均得採為證據。
貳、實體部分
一、認定犯罪事實所根據的證據及理由：
（一）被告於本院審理中自白前揭販賣第三級毒品愷他命2 次等
      語明確（本院卷第39 頁），並核與下列證據相符。
（二）證人江君淇分別於警詢、偵訊中證述向被告購買第三級毒
      品愷他命之情節等語明確，並有通聯紀錄1 份在卷可稽（
      偵查卷第18至第21頁、第96至第99頁、第105 頁以下）。
（三）證人陳奕弘於警詢、偵查中證述於97年2 月22日凌晨2 時
      許，為警方查獲時，被告甲○○有在場，並扣得第三級毒
      品愷他命之事實（偵查卷22至第23頁、第99至第100 頁）
      。
（四）扣案第三級毒品愷他命1 包（淨重0.47公克）、愷他命殘
      渣袋1 包、摻有愷他命之香菸6 支及現金1 千元等物在卷
      可憑（偵查卷第46、第74頁）。
（五）復有苗栗縣警察局苗栗分局查獲毒品危害防制條例毒品初
      步鑑驗報告單、中山醫學大學附設醫院檢驗科藥物檢測中
      心藥物檢驗報告各1 份附卷可稽（偵查卷第48至第49頁、
      第168 至第170 頁）。
（六）綜上所述，被告甲○○之自白，核與事實相符，應堪採信
      。本件事證明確，被告上揭犯行，應堪認定，應予依法論
      科。
二、論罪科刑的理由：
（一）查愷他命屬毒品危害防制條例第2 條第2 項第3 款所定第
      三級毒品，核被告所為係違反毒品危害防制條例第4 條第
      3 項之販賣第三級毒品罪。
（二）被告所為2 次販賣第三級毒品罪，犯意各別，行為互殊，
      應分論併罰之。
（三）至於辯護人以被告無前科、教育程度非高、家境清苦等請
      求本院依刑法第59條規定予以酌減其刑乙節，按刑法第59
      條之酌量減輕其刑，必須犯罪另有其特殊之原因與環境等
      等，在客觀上足以引起一般人之同情，認為即予宣告法定
      最低刑期，猶嫌過重者，始有其適用。換言之，法院依該
      條為裁判上減輕其刑者，應審酌是否符合相當及比例原則
      條件，方稱相當。本件被告雖於審理時坦承犯行，然本院
      審酌本件客觀上難以引起一般人之同情而可憫恕，亦非一
      時失慮致罹刑章之偶然犯罪甚明，本件法定刑為最輕本刑
      5 年以上之罪，乃維護社會秩序及增進公共利益所必要，
      非但無違憲法比例原則之規定（司法院大法官會議解釋第
      476 號類似見解可供參照），亦無情節尚堪憫恕之處，且
      無不符罪刑相當性及比例原則之虞，故本件並無適用刑法
      第59條規定之餘地，併予敘明。
（四）量刑理由之說明：
      爰審酌被告正值青春歲月，無視國家對於杜絕毒品犯罪之
      禁令，且當知施用者一旦吸食上癮，往往為購得毒品不惜
      傾家蕩產，甚至以非法方法取得購毒之資金，然其為圖私
      利竟不惜販賣第三級毒品愷他命圖利，其行為嚴重影響他
      人身體健康並危害社會秩序，本應嚴罰重懲，惟念及被告
      於本院審理時坦承犯行，尚能懸崖勒馬、知所悔悟，有坦
      承悔過之具體表現，並節省有限之司法資源，及參酌其生
      活狀況、品行、智識程度、犯罪之目的、手段、所生危害
      等一切情狀，爰量處主文所示之刑，並定其應執行之刑，
      以資懲儆。
（五）沒收部分：
    1.按毒品危害防制條例第19條第1 項，係刑法第38條第1 項
      第2 款之特別規定，採義務沒收主義，苟能證明係供犯罪
      所用或因犯罪所得之財物，均應沒收之，如全部或一部不
      能沒收時，追徵其價額或以其財產抵償之，並不以當場搜
      獲扣押者為限（最高法院88年度台上字2039號判決意旨參
      照）。查本案被告所使用之門號為0000000000號行動電話
      （廠牌SONY ERICSSON ，不含其內之SIM 卡1 張），係被
      告甲○○所有供聯絡販賣毒品所使用之工具，已如前所認
      定，雖未經扣案，依前述說明意旨，自應毒品危害防制條
      例第19條第1 項之規定，宣告沒收，如全部或一部不能沒
      收時，追徵其價額。至該行動電話內之SIM 卡1 張，被告
      已陳明係其女友曹怡臻出名申請（偵查卷第72頁），則該
      SIM 卡1 張既非被告所有，爰不宣告沒收，附此敘明。
    2.扣案之第三級毒品愷他命1 包（淨重0.47公克），既非毒
      品危害防制條例18條第1 項前段所規定應予沒收銷燬之第
      一、二級毒品，復非同條項後段所規定應依行政程序沒入
      銷燬之範圍，又非同條例第19條第1 項所定「供犯罪所用
      或因犯罪所得之物」（因不包括毒品本身在內），故均不
      得援用上開條文為其沒收依據。是則，該毒品係因犯罪行
      為而遭查獲，即為不受法律保護之違禁物，應回歸刑法之
      適用，依刑法第38條第1 項第1 款之規定諭知沒收之（最
      高法院96年度台上字第728 號判決意旨參照）。至因檢驗
      而滅失之第三級毒品愷他命，既已不存在，即無從予以沒
      收銷毀之。又扣案之愷他命殘渣袋1 個、摻有愷他命香菸
      6 支，因愷他命附著於上無從析離，爰依刑法第38條第1
      項第1 款之規定，均併予宣告沒收。
    3.被告自承扣案之現金中僅1000元為犯罪事實一（二）販賣
      毒品所得（本院卷第41頁），故應依毒品危害防制條例第
      19條第1 項沒收之。至於犯罪事實一（一）販賣毒品所得
      500 元，雖未扣案，仍應依同條例第19條第1 項宣告沒收
      ，如全部或一部不能沒收時，以被告財產抵償之。
    4.至於本案另扣得被告持有之愷他命5 包（合計淨重2.31公
      克），係第三級毒品，參考毒品危害防制條例第18條第1
      項後段、毒品危害防制條例施行細則第11條之1 之規定，
      ，其立法理由略謂：「本條例雖未對第三級毒品之持有者
      抑或施用者科以刑事罰，惟鑑於第三級毒品既均係管制藥
      品，自不允許無正當理由擅予持有，爰增列本條，違反者
      ，並於修正條文第18條明定均沒入銷燬」，顯見毒品危害
      防制條例就持有第三級毒品，雖規定無正當理由，不得擅
      自持有，然並無刑事責任，是該持有之第三級毒品並非刑
      法上之違禁物。查，扣案被告持有之愷他命5 包、吸食管
      1 支、分裝夾鏈袋56個、分裝盒1 個、湯匙1 支等物，被
      告陳稱係供自身施用所用之物（所涉犯施用第三級毒品部
      分，經採驗尿液呈愷他命陽性反應，應由警方另行處理）
      ，且無證據證明係供本次犯罪所用之物，故依上開說明，
      爰不予宣告沒收，而愷他命5 包自應由權責機關逕予沒入
      銷燬即可，附此敘明。
三、應適用之法律依據：
（一）刑事訴訟法第299 條第1 項前段。
（二）毒品危害防制條例第4 條第3 項、第19條第1 項。
（三）刑法第11條、第51條第5 款、第38條第1 項第1 款。
本案經檢察官蕭慶賢到庭執行職務。
中    華    民    國    97    年    5     月    14    日
                  刑事第二庭  審判長法  官  吳炳桂
                                    法  官  楊清益
                                    法  官  魏宏安
以上正本證明與原本無異。
如不服本判決，應於判決送達後10日內向本院提出上訴狀（應抄
附繕本），其未敘述上訴理由者，應於上訴期間屆滿後20日內補
提理由書狀於本院，上訴於臺灣高等法院臺中分院。
                                    書記官  廖鳳美
中    華    民    國    97    年    5     月    16    日
附錄本判決論罪科刑法條全文：
毒品危害防制條例第4條
製造、運輸、販賣第一級毒品者，處死刑或無期徒刑；處無期徒
刑者，得併科新臺幣1 千萬元以下罰金。
製造、運輸、販賣第二級毒品者，處無期徒刑或7 年以上有期徒
刑，得併科新臺幣7 百萬元以下罰金。
製造、運輸、販賣第三級毒品者，處5 年以上有期徒刑，得併科
新臺幣5 百萬元以下罰金。
製造、運輸、販賣第四級毒品者，處3 年以上10年以下有期徒刑
，得併科新臺幣3 百萬元以下罰金。
製造、運輸、販賣專供製造或施用毒品之器具者，處1 年以上7
年以下有期徒刑，得併科新臺幣1 百萬元以下罰金。
前五項之未遂犯罰之。
毒品危害防制條例第19條
犯第4 條至第9 條、第12條、第13條或第14條第1 項、第2 項之
罪者，其供犯罪所用或因犯罪所得之財物，均沒收之，如全部或
一部不能沒收時，追徵其價額或以其財產抵償之。
為保全前項價額之追徵或以財產抵償，得於必要範圍內扣押其財
產。
犯第 4 條之罪所使用之水、陸、空交通工具沒收之。


司法院資訊處製作；財團法人民間司法改革基金會備份。
